臺灣高等法院刑事判決　　　　　　　　　　　　　九十三年度上更(一)字第三七號
　　上　訴　人
　　即　被　告　乙○○
　　指定辯護人　本院公設辯護人甲○○
右上訴人因違反毒品危害防制條例案件，不服臺灣臺北地方法院八十九年度訴字第一
０四六號，中華民國九十年二月二十二日第一審判決（起訴案號：臺灣臺北地方法院
檢察署八十九年度偵字第四一五九、五０四一號），提起上訴，經判決後，由最高法
院發回更審，本院判決如左：
    主  文
上訴駁回。
    事  實
一、緣李勁毅因施用第二級毒品安非他命，於民國八十九年二月十六日，在台北市○
    ○區○○街一０六號住處為警查獲，並於當日十四時警訊時，供出所持有之安非
    他命來源係向綽號「蔡頭」之朱鴻濤（另案審理）以0000000000號行
    動電話為聯絡工具購買，其後李勁毅即在警方授意下，以其所有之000000
    0000號行動電話，於同日下午三時四十四分四十五秒撥打00000000
    00號行動電話與綽號「蔡頭」之朱鴻濤聯絡，表示要購買每小包新台幣（下同
    ）一千元之安非他命五小包（原審誤載為購買一千元安非他命，應予更正），朱
    鴻濤遂與乙○○共同意圖營利，基於犯意之聯絡，由朱鴻濤交代乙○○持以紙包
    裝之安非他命五小包前往約定地點即位於台北市○○街、昆明街口之六福大樓交
    付予李勁毅。嗣李勁毅在警員指示下，分別於同日下午四時十二分卅四秒、四時
    四十四分二十秒以上開之聯絡方式催促乙○○到場；乙○○則於同日下午四時四
    十九分卅三秒撥打0000000000號行動電話與李勁毅聯絡（原審誤載為
    係李勁毅打給乙○○，應予更正）。同日下午五時許，乙○○攜帶五小包安非他
    命搭乘不知情之繆金城所駕駛之計程車抵達台北市○○街、昆明街口六福大樓前
    ，即為在該處埋伏守候之警員逮獲，並查扣乙○○見警前來一時驚慌棄置於計程
    車後座腳踏板上之第二級毒品安非他命五小包（原淨重四．五三九五克，取樣○
    ．一七三六克鑑析用罄，驗餘淨重四‧三六五九公克）及0000000000
    號行動電話一支。
二、案經台北市政府警察局移送臺灣台北地方法院檢察署檢察官偵查起訴。
    理  由
一、訊據被告乙○○雖對有於右揭時地為警在所搭乘之計程車上查扣安非他命五小包
    及0000000000號行動電話一支之事實坦承不諱，惟矢口否認有何販賣
    安非他命犯行，辯稱：伊係受「阿仁」之男子託付交東西給李勁毅，扣案之行動
    電話係「小朱」（非朱鴻濤）之男子交他持有，伊在不知情之情形下，幫人把盒
    子順路交給別人，伊不知盒子裡裝的是毒品，行動電話是綽號叫小朱的人拿給我
    的，計程車一到，便衣警察馬上開車門，伊嚇了一跳，東西便掉到地（車）上云
    云。
二、經查：
  （一）證人李勁毅於八十九年二月十六日為警查獲施用第二級毒品安非他命，其於
        當日下午二時接受警訊時，明白指稱伊毒品來源係打0000000000
        號行動電話向綽號「蔡頭」之朱鴻濤聯絡購買，並指認朱鴻濤之照片無訛（
        見八十九年度偵字第五０四一號偵查卷第九頁反面），乃在警方授意下，以
        其所有之0000000000號行動電話於同日下午三時四十四分四十五
        秒撥打0000000000號行動電話與綽號「蔡頭」之朱鴻濤聯絡要求
        購買安非他命，朱鴻濤應允後告以會請被告朱秀真至台北市○○街、昆明街
        口六福大樓前交貨，後來李勁毅在警方授意下再於同日下午四時十二分三十
        四秒、四時四十四分二十秒撥打上開電話，電話係由被告朱秀真接聽，並說
        要搭乘計程車前往約定地點，同日下午四時四十九分三十三秒朱秀真以同上
        之行動電話撥打李勁毅之0000000000號行動電話，李勁毅有將被
        告之長相告知埋伏之警方人員，由繆金城所駕駛之計程車到達約定地點後，
        埋伏之警員打開車門，告以係警員後，在計程車後座腳踏板查扣被告朱秀真
        丟落該處之安非他命五小包等情，業據證人李勁毅、警員王輝展、賴俊堯證
        述屬實；另證人即搭載被告至六福大樓之計程車司機繆金城於警訊、原審訊
        問時證稱：「被告從台北市○○區○○街上車，表示要前往六福大樓，嗣至
        該處為警方攔查後，被告非常惶恐，聽到警察質問被告丟下什麼東西，而在
        車子右後座踏板查獲安非他命」等語，核與證人即埋伏守候逮捕被告之警員
        賴俊堯於原審審理時證稱：「當時我們表明身分，被告就把那包東西丟在車
        上，在我們還沒有檢視該包物品內容時，被告就向我們表明那包東西不是他
        的，後來我們把包裝打開後檢視內容發現裡面確實是安非他命」等語，倘若
        被告不知包裝內容，遇警攔檢何以慌張將該包物品丟棄，由此益證被告明知
        其紙袋包裝內容為安非他命無訛。又證人李勁毅於八十九年二月十六日十五
        時四十四分四十五秒撥打被告所持有扣案之0000000000號行動電
        話，再於同日十六時十二分三十四秒、十六時四十四分二十秒撥打上開行動
        電話聯絡，被告所持有扣案之上開行動電話則於十六時四十九分卅三秒撥打
        李勁毅之上開行動電話號碼進行聯絡，有臺灣大哥大股份有限公司提供上述
        電話通聯紀錄附卷可證（見八十九年度偵字第五０四一號偵查卷第十一頁反
        面、第十二頁、第十四頁、第三十七頁，原審八十九年十月二十四日、九十
        年一月四日訊問筆錄、九十年二月一日審判筆錄）。按李勁毅於八十九年二
        月十六日下午二時於警訊時，供出係打0000000000號行動電話向
        「蔡頭」朱鴻濤購買安非他命，隨即經警授意於同日下午三時四十四分四十
        五秒撥打0000000000號行動電話給朱鴻濤，表示購買安非他命之
        意，迄被告於當日下午五時許為警查獲止，一個多小時之時間，雙方另以相
        同之行動電話通話三次，顯然該0000000000號行動電話平日即係
        朱鴻濤在使用，否則李勁毅如何因要配合警方追查毒品來源，在供出朱鴻濤
        後，即知以該行動電話連絡到朱鴻濤，並因而破獲確依約送貨前來之被告？
        該行動電話既係供與買毒品之人聯絡之用，如被告不知情且未參與販賣之事
        ，販毒之人為何要將該行動電話交與被告持往交貨地點供作聯絡之用？凡此
        ，亦均足證被告確知交付之物係屬毒品安非他命，並參與販賣之交貨行為無
        疑。是證人李勁毅於警訊時所供，應與事實相符，而可採信，雖李勁毅其後
        於原審八十九年十月二十四日訊問時改稱，其當日聯絡朱鴻濤係要還欠他的
        錢，非要購買安非他命云云，核與上揭因配合其之所供確查獲安非他命之客
        觀事實不符，諒係在被告面前做證不敢講真話所致，應以其之警訊所言為可
        採。
（二）被告雖供稱當日所持有經扣案之0000000000號行動電話係由綽號「
      小朱」之人交付使用以供與李勁毅聯絡（見上開偵查卷第四一頁反面），惟否
      認綽號「小朱」之男子即為朱鴻濤，然證人李勁毅於偵查中已明確指證係向朱
      鴻濤購買毒品，於原審訊問時復證稱：「蔡頭」朱鴻濤就是當天伊當警察面前
      打電話的對象等語（見原審八十九年十二月十二日訊問筆錄），已如前所述，
      復核與證人即李勁毅之同居女友廖寶菊指稱：朱鴻濤即是「蔡頭」等語相符（
      見八十九年度偵字第四一五九號偵查卷第三四頁反面）；另朱鴻濤於原審訊問
      時亦供承：「八十九年二月十六日確與被告在一起」等語（見原審八十九年十
      一月廿三日訊問筆錄），稽之被告經檢察官諭知具保三萬元，亦由朱鴻濤負責
      繳納，有臺灣臺北地方法院檢察署刑事保證金收據在卷可憑，顯然雙方關係非
      比尋常，被告若非與朱鴻濤共同販賣毒品，並受其囑託攜帶安非他命至約定地
      點交易，何以李勁毅打上開行動電話予朱鴻濤後，乙○○隨後即持該行動電話
      及安非他命五小包至約定地點，事後何須極力迴護朱鴻濤，甚或否認其所稱交
      付上開行動電話之「小朱」即為朱鴻濤，凡此俱見被告所稱交付上開行動電話
      之「小朱」即係綽號「蔡頭」之朱鴻濤，應無庸置疑。
（三）另被告否認受朱鴻濤之託交付安非他命與證人李勁毅，並辯稱：伊係在台北市
      環南市場受綽號「阿仁」者之託帶一包東西至六福大樓交給李勁毅，「阿仁」
      告以是情趣用品，伊不知該包東西為安非他命，並非朱鴻濤託交等語。惟查，
      被告始終未能找出「阿仁」其人以供訊問查證，如依被告所言，不知「阿仁」
      之真實姓名及聯絡方式，「阿仁」豈能放心將五小包之安非他命交予一不知如
      何聯絡之被告之理，是否真有其人，已堪置疑。次查，被告於警訊及檢察官八
      十九年二月十六日、四月二十八日訊問時係供稱在億萬里超市碰到「阿仁」並
      受託；於原審訊問時供述伊當天先與「小朱」（並非朱鴻濤）在一起，未到億
      萬里超市即遇到「阿仁」，三人一起前往環南市場吃飯後，受「阿仁」之託送
      交安非他命與李勁毅（見原審卷第二一頁）；於本院前審訊問時供承伊與「小
      朱」搭計程車前往億萬里超市，在超市前碰到朱鴻濤與「阿仁」，朱鴻濤在超
      市即先行離開。伊與「阿仁」、「小朱」由「阿仁」開車一起去環南市場吃飯
      ，在吃飯時李勁毅打電話來，因「阿仁」上廁所，由伊代為接聽，因「阿仁」
      不在，李勁毅即掛掉電話。吃完飯，受「阿仁」之託送安非他命與李勁毅等語
      （見本院九十年度上訴字第一○六○號卷第四六、四七頁）。而證人朱鴻濤於
      本院前審訊問時證稱伊與被告、「阿仁」三人約好吃午餐，三人一起坐計程車
      去億萬里超市。在億萬里超市李勁毅打電話至「阿仁」使用之行動電話找伊，
      「阿仁」交伊接聽，李勁毅表示要借五包安非他命，因伊沒有，「阿仁」表示
      願意借。「阿仁」包好安非他命後曾表示要拜託被告送去，伊未表示意見。三
      人一起搭計程車去環南市場，吃完飯後，伊一人先離開等語（見本院上開卷第
      四四頁）。對照以觀，可見被告前後所供受託送交安非他命情節，並不相符，
      且與證人朱鴻濤供證內容亦大相逕庭。如安非他命確為「阿仁」託交，經過情
      形並非複雜難記，信無可能就其情節供述不一。再查，證人李勁毅已明確供述
      係以電話與朱鴻濤聯絡購買安非他命，按證人李勁毅與朱鴻濤原即熟識，應無
      可能弄錯交易對象究為朱鴻濤或為「阿仁」，且證人李勁毅亦無誣指朱鴻濤之
      必要。復查，如前所述，證人李勁毅與朱鴻濤聯絡時，曾由被告接聽電話，並
      即由被告送交安非他命，堪信被告於證人李勁毅購買安非他命過程始終在場，
      衡情被告豈會不知所為何事，且期間電話聯絡頻繁，如非為交付不法物品，何
      須緊張、慎重若此。是被告該部分所辯，乃卸責之詞，不足為採信。
（四）又，被查獲之五小包安非他命之外包裝狀態，僅以白紙用億萬里標籤之膠帶黏
      貼簡單包裝，業經原審勘驗無訛，製有勘驗筆錄在卷可憑；扣案之結晶五小包
      ，經送請鑑定結果，均含有甲基安非他命成份（原淨重四．五三九五克，經取
      樣０．一七三六克鑑析用罄，驗餘淨重四．三六五九克），有憲兵司令部刑事
      鑑識中心八十九年九月十三日（八九）綱得字第一一九六五號鑑驗通知書一紙
      可稽。
（五）決定賣出價格之原因頗多，買入、賣出之價差自非決定有無營利意圖之唯一因
      素。本件證人李勁毅在迭次警訊時均供陳：伊毒品來源係向綽號「蔡頭」之朱
      鴻濤購買，業如前述，而安非他命對人體健康戕害極大，又極易成癮，故近年
      來我國政府將之列為查緝要項，設有重典以為處刑，各級檢警機關亦多方取締
      不遺餘力。本案被告與綽號「蔡頭」之朱鴻濤與證人李勁毅並非親朋故舊，茍
      非意在營利，且確實有利可圖，該二人當無干冒重刑，交付安非他命予李勁毅
      之理。被告與朱鴻濤共同有營利之意圖，亦可認定。
（六）綜右所述，本件事證已臻明確，被告明知要交付給李勁毅之物係安非他命，仍
      與朱鴻濤共同基於營利之意圖而有販賣交付之犯行，洵堪認定，應依法予以論
      罪科刑。
三、查安非他命屬毒品危害防制條例第二條第二項第二款所稱之第二級毒品。本案係
    因警方為誘出安非他命之出賣人而授意證人李勁毅打電話向朱鴻濤及被告乙○○
    佯稱欲購買販賣安非他命，證人李勁毅自身本缺乏購買之真實意思，固不能完成
    買賣行為，從而被告雖起意販賣，並依約攜帶安非他命至約定地點交付，即已著
    手實施販賣行為，雖無證據足認扣案之安非他命係被告與朱鴻濤意圖販賣所購入
    ，仍應成立毒品危害防制條例第四條第五項、第二項之販賣第二級毒品未遂罪（
    最高法院八十三年度台上字第二二四九號、八十三年度台上字第六○六六號、八
    十六年度台上字第三四九七號判決及八十五年度第四次刑事庭會議決議意旨參照
    ）；核被告與朱鴻濤就本件（八十九年二月十六日販賣安非他命予李勁毅部分）
    所為，均係犯毒品危害防制條例第四條第五項、第二項之販賣第二級毒品未遂罪
    。被告意圖販賣而持有第二級毒品安非他命進而販賣未遂，其販賣前意圖販賣而
    持有安非他命之低度行為，應為販賣未遂之高度行為所吸收，不另論罪。被告與
    朱鴻濤間有犯意聯絡及行為之分擔，均為共同正犯。又，被告已著手於犯罪行為
    之實行而不遂，為未遂犯，應依刑法第二十六條之規定按既遂犯之刑減輕，無期
    徒刑減為七年以上有期徒刑，有期徒刑部分則減輕其刑二分之一。共犯朱鴻濤所
    有供販賣毒品所用之0000000000號行動電話所使用之電話機一支及毒
    品安非他命五小包（驗餘淨重四‧三六五九公克）均應沒收，毒品併予銷燬。
四、原審認被告罪證明確，依毒品危害防治條例第四條第五項、第二項、第十八條第
    一項前段、第十九條第一項，刑法第十一條、第二十八條、第二十六條前段，審
    酌被告之犯罪動機、目的、手段、所生危害及犯後態度等一切情狀，量處有期徒
    刑三年十月，並將前揭扣案之物為沒收及銷毀之諭知，認事用法，並無不當，量
    刑亦稱妥適，被告否認犯罪，以其係在不知情之情形下受他人利用提起上訴，為
    無理由，應由本院駁回其上訴。
據上論斷，應依刑事訴訟法第三百六十八條，判決如主文。
本案經檢察官李良忠到庭執行職務。
中　　　華　　　民　　　國　　九十三　　年　　　三　　　月　　十六　　　日
                              臺灣高等法院刑事第二十一庭
                                  審判長法  官  葉　騰　瑞
                                        法  官  莊　明　彰
                                        法  官  劉　壽　嵩
右正本證明與原本無異。
如不服本判決，應於收受送達後十日內向本院提出上訴書狀，其未敘述上訴之理由者
並得於提起上訴後十日內向本院補提理由書（均須按他造當事人之人數附繕本）。
                                        書記官  廖　婷　璇
中　　　華　　　民　　　國　　九十三　　年　　　三　　　月　　 十六 　　日
附錄：本案論罪科刑法條全文
毒品危害防制條例第四條：
一製造、運輸、販賣第一級毒品者，處死刑或無期徒刑，處無期徒刑者，得併科新臺
　幣一千萬元以下罰金。
二製造、運輸、販賣第二級毒品者，處無期徒刑或七年以上有期徒刑，得併科新臺幣
　七百萬元以下罰金。
三製造、運輸、販賣第三級毒品者，處五年以上有期徒刑，得併科新臺幣五百萬元以
　下罰金。
四製造、運輸、販賣專供製造或施用毒品之器具者，處一年以上七年以下有期徒刑，
　得併科新臺幣一百萬元以下罰金。
五前四項之未遂犯罰之。
